【裁判字號】    96,易,824
【裁判日期】    970430
【裁判案由】    竊盜
【裁判全文】
臺灣基隆地方法院刑事判決               96年度易字第824號
公  訴  人  臺灣基隆地方法院檢察署檢察官
被      告  乙○○
上列被告因竊盜案件，經檢察官提起公訴（96年度偵字第5646號
），本院判決如下：
    主  文
乙○○攜帶兇器，毀越門扇竊盜，累犯，處有期徒刑柒月。
    事  實
一、乙○○曾因施用第一級及第二級毒品案件，經本院於民國94
    年5月6日，以94年度訴字第271號分別判處有期徒刑9月、7
    月，應執行有期徒刑1年3月確定，於95 年8月25日縮短刑期
    假釋出監，並付保護管束，管束期間至95年9月9日，期滿未
    經撤銷假釋，其未執行之刑以已執刑論，而執行完畢。詎乙○○不知戒惕，竟意圖為自己不法之所有，於96年11月1 日
    凌晨1時40 分許，手持雨傘及客觀上具危險性，足供兇器使
    用之鐵條1 支，前往己○○所經營位於臺北縣瑞芳鎮○○路
    269號晚上7時許結束營業後無人居住之「志強商店」，先將
    手中雨傘擱在地上擋在商店鐵捲門前以為遮蔽，再以鐵條撬
    開破壞鐵捲門後，進入店內，竊取現金新臺幣4千2百元，得
    手後花用殆盡。嗣己○○於96年11月1日5時許至商店準備開
    門營業發現，經調閱商店監視錄影帶報警追查，始悉上情。
二、案經被害人己○○告訴臺北縣政府警察局瑞芳分局移送臺灣
    基隆地方法院檢察署檢察官偵查起訴。
    理  由
壹、證據能力方面
一、按被告之自白，非出於強暴、脅迫、利誘、詐欺、疲勞訊問
    、違法羈押或其他不正之方法，且與事實相符者，得為證據
    ，刑事訴訟法第156 條第1 項定有明文。本件被告雖於本院
    審理時稱：在伊家時，所長有用手打伊頭好幾次，並說不承
    認要帶回派出所樓上打，在派出所製作筆錄時對伊說前一天
    不承認有被他打，叫伊最好跟他配合，在派出所所長說伊配
    合度很好還請伊抽菸吃麵等情，然查，證人即於95年11月1
    日製作警詢筆錄之警員甲○○、戊○○於本院審理時，均到
    庭結證稱：「（問：你們在乙○○搜索時，有無對乙○○說
    ，如果不承認要把他抓起來打？）沒有。」、「（問：在派
    出所對被告製作筆錄時，有無對被告說不承認要刑求他？）
    沒有，在派出所製作筆錄，有全程錄音沒有中斷，錄音帶可
    以證明」、「（問：在對被告製作筆錄前、時有無對被告施
    以強暴、脅迫、利誘、刑求等不正方法取供？）沒有」等語
    （見本院97年3月19日審判筆錄第13-14頁），且被告於警詢
    時亦詳細供出竊取之金錢有5元硬幣1包、1元硬幣1包及零散
    10元硬幣及50 元硬幣及其係以鐵條將鐵捲門破壞進入行竊，
    足認被告於該日接受警察詢問時，並未因遭受不當之對待而
    為與事實相違之供述，依據首揭法條之規定，被告之自白自
    得作為本案之證據。
二、按被告以外之人於偵查中向檢察官所為之陳述，除顯有不可
    信之情況者外，得為證據，刑事訴訟法第159條之1第2 項定
    有明文。所謂「不可信之情況」，法院應審酌被告以外之人
    於陳述時之外在環境及情況，例如：陳述時之心理狀況、有
    無受到外力干擾等，以為判斷之依據，故係決定陳述有無證
    據能力，而非決定陳述內容之證明力（法院辦理刑事訴訟案
    件應行注意事項第89點參照）。查告訴人即證人己○○於96
    年11月30日偵查時之證述，固屬被告以外之人於審判外之陳
    述，惟其於偵查時所為之證述，業經具結，且核閱筆錄無訛
    後簽名（詳見該筆錄及證人結文），本院復查無其上開陳述
    有受到外力干擾之情事，可見依其陳述時之外在環境及情況
    ，並無顯不可信之情況，依前揭規定，自得作為本案之證據
    。
三、又被告以外之人於審判外之陳述，雖不符刑事訴訟法第159
    條之1至第159條之4 之規定，而經當事人於審判程序同意作
    為證據，法院審酌該言詞陳述或書面陳述作成時之情況，認
    為適當者，亦得為證據；當事人、代理人或辯護人於法院調
    查證據時，知有第159條第1項不得為證據之情形，而未於言
    詞辯論終結前聲明異議者，視為有前項之同意，同法第159
    條之5 定有明文。查證人己○○警詢之陳述，雖亦屬被告以
    外之人於審判外之言詞陳述，惟被告於本院準備程序時表示
    同意作為證據，且迄本院言詞辯論終結前，亦未就此部分證
    據能力聲明異議，本院審酌此言詞陳述作成時之情況，亦無
    非法取得等不適當之情形，依同法第159條之5之規定，自有
    證據能力。
貳、實體方面
一、認定事實所憑之證據及理由
    訊據被告乙○○矢口否認有何竊盜犯行，辯稱：案發當晚伊
    因牙痛在家裡，並未出門，是警察叫伊承認的云云。經查：
  (一)上揭事實，業經證人即告訴人己○○於警、偵訊證述：「（
    問：警方陪同你觀看監視器畫面之竊嫌你是否認識）我認識
    ，他住在我商店旁103 巷後面，詳細地址我不知道，但我知
    道他綽號阿福」、「（問：你是否知道竊嫌乙○○是如何進
    入行竊，有無破壞門鎖？）他是從大門（鐵捲門）進入行竊
    ，大門有遭到破壞」（詳偵查卷第9 頁）；「（問：96年11
    月1日凌晨1點多你在瑞芳鎮○○路的商店有無遭竊？）有。
    我被偷了抽屜裡的零錢，我看監視器，被告是從旁邊的鐵門
    進去，我在凌晨5 點發現就報警，後來警員來看監視器，有
    看到臉部，並且看到走路姿勢，都跟被告很像，後來警察到
    被告家中找他，並將他帶到我的店裡，起初他不承認，警員
    說監視器有照到他，他才承認。」、「（問：被告為何承認
    ？）因為警察說監視器有照到他，而且我說要原諒他，他才
    承認」（詳偵查卷第2 頁）等情綦詳，核與證人即本案承辦
    員警甲○○於偵查中所結證：「從監視器可以看到有人拿東
    西在敲鐵門，進去裡面3 分鐘就出來，．．．我當時就知道
    那個人是被告，因為他是我們轄區內的治安人口，．．．一
    開始他不承認有偷東西，到了商店老闆說不追究，請他將錢
    拿出來，他才承認」、「（問：翻拍照片並不清楚，如何確
    認是被告？）他當時的穿著跟影帶相同，而且體型也相同」
    （詳偵查卷第47頁）；於本院97年3月19 日審理時之詰證：
    「（問：你在這個案件發生之前，是否認識乙○○？）認識
    ，他是我們轄區毒品及竊盜之治安人口。」、「平時會去查
    訪治安人口」、「因被害人報案說有失竊，同事戊○○叫我
    起床在派出所值班，戊○○先去現場瑞芳鎮○○路269 號商
    店查看，查看回來所裡跟我報告說，被害人從監視器認得被
    拍到的人，戊○○說我可能也認識，是一個綽號叫阿福的人
    ，戊○○接我班後，我就直接到被害人家裡看監視器拍攝到
    的畫面，我一看就認得是被告乙○○，我接著就去乙○○家
    看乙○○是否在家，我喊了很久屋內無人應答，乙○○住家
    103 巷口大多是在賣魚賣菜，我就詢問有無人看到乙○○，
    有一個賣魚的魚販說乙○○剛經過這裡出去，當時雨下得蠻
    大的，我就返回派出所睡覺，我回所前有交代魚販如果有看
    到乙○○回來，請他打電話到派出所來，約早上七點左右就
    有人打電話到派出所說乙○○回來了，接電話的是戊○○，
    後來戊○○就把我叫醒，約另一名同事鄭曜竹一同前往乙○○家，當時乙○○家門沒有上鎖，我在門口叫阿福，屋內有
    人出聲音，我們就開門進入，乙○○從房間走出來，我看到
    乙○○就直接問他269 號商店竊案是否是他做的，乙○○不
    承認，我們經乙○○同意後，進入乙○○房間內搜索並搜索
    乙○○的身上，有在乙○○放在旁邊的衣服口袋內搜到一包
    安非他命，並在他褲腰上搜到1 支未開封的注射針筒，另在
    他房間內有搜到1 支已開封的注射針筒及吸管製的藥勺，並
    在他家客廳鐵窗查扣1支雨傘，當時有2、3 支雨傘掛在鐵窗
    ，搜索後以持有安非他命現行犯將乙○○帶到被害人商店經
    被害人指認，並問乙○○有無偷竊商店裡面的錢，起先乙○○不承認，後來是因為被害人告訴乙○○只要他承認還他錢
    他就不追究，後來乙○○才自己主動承認是他偷的，說他有
    偷一些零錢，並在現場說他是用一支鐵撬撬開鐵門的，鐵撬
    已經丟在河裡，雨傘是用來遮蔽他的動作怕被人家發現，之
    後就將林協成帶回派出所製作筆錄。」、「（問：你看到監
    視器的畫面認出是乙○○，是如何認出的？）監視器畫面有
    拍到正面，從畫面中人的體型就很容易判斷出就是乙○○，
    因為乙○○常跟一些毒品人口聊天，我們會詢問他有無在使
    用毒品，所以對乙○○很熟悉。」、「畫面裡面的人穿著與
    乙○○當天的穿著一模一樣」（詳本院97年3月19 日審判筆
    錄第12- 14頁）等情相吻合，並與被告於警詢時之供述相符
    ，顯見被告於本院審理時所辯，乃係事後卸責之詞。
  (二)又被告雖辯稱案發當晚牙痛在家睡覺，並舉證人即其母親丙○○○為其不在場之證明，然經本院傳喚證人丙○○○到庭
    並與被告行隔離訊問，證人丙○○○於本院審理時所證：「
    96年10月31日晚上我去新莊喝喜酒，到了晚上9 點多帶了一
    瓶尚未開封的葡萄酒回來，我回到家看到被告林協成在看電
    視，他對我說他牙齒痛叫我葡萄酒給他喝，我有給他喝，他
    喝剩下大約四分之一瓶左右，我叫他去睡覺，時間已經晚上
    11、12點，我就先將門窗鎖好，去洗澡準備睡覺，．．．」
    、「96年10月31日當天林協成有去工作，在我出門後才出門
    ，乙○○當天晚上是對我說他出去工作曬太陽才會牙齒痛，
    所以我認為他是出去工作」、「只有乙○○一個人喝，是用
    遊覽車發的塑膠杯，比一般的喝果汁用的玻璃杯高，量大約
    是碗的7、8分滿」、「我沒有叫他去哪一個市場，我只叫他
    去買菜，並沒有交代他要買什麼樣的菜，當天他買什麼菜回
    來我忘記了，但乙○○有告訴我買菜有剩2 百多元，我就給
    他當零用」、「（問：乙○○說買菜還剩2百多元，有無將2
    百多元拿出來給你看？）有，但我沒有收回來」、「我回來
    時是晚上9點多，林協成喝到12點多一點去睡覺」等情節（
    詳本院97年3月19日審判筆錄第4-8頁），均與被告於本院審
    理時所供：「那天我媽媽去苗栗我舅舅家喝喜酒，她本來找
    我去，但我覺得太遠沒有去，約晚上7、8點回到家，有帶．
    ．．我是徒手打開的，是用瓷製有手把的白色印有神鵰俠侶
    的杯子，高度約10公分左右，比一般喝果汁的玻璃杯矮、胖
    ，我把整瓶喝光，．．．，我喝到約晚上10點半，大約喝了
    半瓶左右，我就先跑去睡覺，睡了約1 個多鐘頭，因為牙齒
    痛又爬起來喝，我媽媽這時在房間，聽到聲音從房內對我說
    ，叫我去睡覺，說明天要做事，不要弄太晚，．．．。這瓶
    葡萄酒我媽媽喝完喜酒回來時我沒有看到她拿在手上，我是
    在客廳樓梯下方飲水機旁看到有1 瓶葡萄酒，．．．，我起
    床再喝葡萄酒時，我媽媽已經在房間睡覺客廳都沒有人，．
    ．．。」、「買了1顆白菜找了4百多元，我還有買1包菸60
    元，剩370元，我當天從法院回來，約晚上9點多我有告訴我
    媽媽，我只買了1顆白菜，因為茭白筍是前1天的所以我沒有
    買，並告訴她還剩3 百多元，我沒有將錢掏出來給我媽媽看
    ，．．」、「（問：你媽媽那天去喝喜酒回來時，你有無對
    你母親說你工作曬太陽牙齒痛？）沒有，我是跟我媽媽說牙
    齒有點痛要向她拿錢看醫生拔牙齒，她說又沒怎樣沒有很痛
    不用拔，就沒有給我錢，這是我看到葡萄酒之前跟我母親的
    對話」等情（詳本院97年3月19日審判筆錄第9-11 頁）歧異
    甚大，被告乙○○於96年10月31日晚上10時、11時許究有無
    在家中喝葡萄酒已非無疑，況證人丙○○○亦證稱：「．．
    ．因為我喝喜酒有喝酒，所以有點醉半夜沒有起來，隔天早
    上5 點半起床」、「．．．，從我睡覺到我起床這段期間，
    我不知道乙○○有無出門．．．」、「我叫他去睡覺後，我
    洗完澡自己去睡覺前，沒有再去乙○○房間看乙○○有沒有
    睡覺．．．」，是被告所舉之證人丙○○○並無法證明被告
    於案發當時即凌晨1時許是否確實在家睡覺。
  (三)再經本院當庭勘驗志強商店前96年10月31日22時31分58秒起
    至96年11月1日1時54分54秒監視器錄錄影光碟，經勘驗結果
    ：總共有5段影片。第1段：22時31分58秒有一個穿著牛仔褲
    長度約8、分長、上身內穿1件白色衣服，外罩1 件夾克，夾
    克領子顏色比夾克衣服顏色深，腳穿1雙藍白脫鞋，手撐1把
    雨傘之男子，從馬路走至1屋門前，住宅對面有停1部轎車。
    第2 段：22時32分38秒該男子撐著雨傘在該屋門前排迴，畫
    面右下方有  另一男身穿深色上衣從該名男子面前經過，該
    男子撐著雨傘離開。第3段：01時44分09 秒該男子又撐雨傘
    走至該屋門前。第4段：01時45分04 秒開始該男子在該屋門
    前將雨傘晃動，46分12秒該名男子將雨傘擱在地上，46分16
    秒在拾起該把雨傘，46分17秒將該雨傘收合起來；第5 段：
    01時54分41秒該男子在屋前跪在地上並彎身露出白色內著衣
    ，54分42秒該男子起身，54分49秒右手碰觸該屋，54分49秒
    轉身離開，54 分52 秒該名男子往停在屋前自小客車車尾方
    向離開，54分54秒離開畫面，有本院97年4月16 日審判筆錄
    及監視器錄影翻拍照片在卷可稽。是依前揭勘驗結果及監視
    器錄影翻拍照片所示，畫面中排徊之男子，其身型及穿著與
    案發後證人甲○○帶同前往遭竊商店查證之被告當時所穿著
    之白色內衣、土黃色夾克（衣領顏色較深）、7、8分長牛仔
    褲及腳上穿藍白拖鞋雷同，相似度極高，雖未能清楚明確看
    出畫面中男人之正面及所穿夾克之顏色，然此係因當時夜間
    光線因素而未能辨明，是被告辯稱畫面中男子並非伊，不足
    採信。
  (四)綜上所述，被告所辯並不足採，本案事證明確，被告竊盜犯
    行堪以認定。
二、論罪科刑
  (一)按刑法第321條第1項第3 款之攜帶兇器竊盜罪，係以行為人
    攜帶兇器竊盜為其加重條件，此所謂兇器，其種類並無限制
    ，凡客觀上足對人之生命、身體、安全構成威脅，具有危險
    性之兇器均屬之，且祇須行竊時攜帶此種具有危險性之兇器
    為已足，並不以攜帶之初有行兇之意圖為必要。查被告係持
    鐵條將臺北縣瑞芳鎮○○路269 號所設之鐵捲門撬開入內行
    竊，該鐵捲門有遭到破壞乙節，業經告訴人即證人己○○於
    警詢中指述明確（詳偵查卷第8頁、第9頁），該鐵條倘持之
    朝人體揮戳，對人之生命、身體安全均足以構成威脅，屬具
    有危險性之兇器。又被告所破壞者係大門鐵捲門，當屬刑法
    第321條第1項第2 款所指之「門」扇無疑，是倘行為人藉撬
    開破壞鐵捲門方式以入室行竊，則其自應論以本條之攜帶兇
    器毀越門扇加重竊盜罪。
  (二)核被告所為，係犯刑法第321條第1項第3款、第2款之攜帶兇
    器，毀越門扇竊盜罪。而公訴意旨雖漏未斟酌被告係以毀越
    門扇方式侵入，認被告係犯刑法第321條第1項第3 款之加重
    竊盜罪，容有未洽，應予更正，且被告毀越門扇與否，僅係
    加重條件有別，其社會基本事實無異，尚無變更起訴法條之
    必要。又被告曾受事實欄所載之有期徒刑執行完畢，此有臺
    灣高等法院被告前案紀錄表在卷可稽，其受有期徒刑之執行
    完畢，5 年內故意再犯本件有期徒刑以上之罪，應依刑法第
    47條第1項規定論以累犯，並依法加重其刑。
  (三)爰審酌被告年輕力壯，不思以自己勞力獲取財物，竟攜帶兇
    器破壞他人門扇、任意侵入他人無人居住之商店內行竊，對
    於社會治安危害甚鉅，並造成被害人財產上重大損失，惡行
    非輕，暨其犯後否認犯行之態度等一切情狀，量處如主文所
    示之刑，以示懲儆。
  (四)至被告所攜帶鐵條被告稱已丟棄，因未扣案，亦無證據證明
    尚存在，為免將來執行困難，故不予宣告沒收。另扣案之雨
    傘雖係被告家中所用，但非供被告本案竊盜所用之物，爰不
    予宣告沒收。
四、據上論斷，應依刑事訴訟法第第299條第1項前段，刑法第32
    1條第1項第2款、第3款，判決如主文
本案經檢察官丁○○到庭執行職務。
中    華    民    國    97    年    4    月     30    日
                  刑事第三庭法    官  林淑鳳
以上正本證明與原本無異。
如不服本判決應於收受本判決後10日內向本院提出上訴書狀，其
未敘述上訴理由者，並得於提起上訴後10日內向本院補提理由書
狀（均須按他造當事人之人數附繕本）「切勿逕送上級法院」。
中    華    民    國    97    年    5     月    2     日
                            書 記 官  郭廷耀
附錄論罪法條：
中華民國刑法第321條第1項2、3款
（加重竊盜罪）
犯竊盜罪而有左列情形之一者，處六月以上、五年以下有期徒刑
：
二、毀越門扇、牆垣或其他安全設備而犯之者。
三、攜帶兇器而犯之者。


司法院資訊處製作；財團法人民間司法改革基金會備份。
